---
title: "DRIM"
---
# Packages 
```{r}
library(data.table)
library(naniar)
library(dplyr)
```


# Import des deux fichiers de données 
```{r}
base_orig<- fread("sample_2025/sample_orig_2025.txt", sep = "|", header = FALSE, fill = TRUE)

base_perf <- fread("sample_2025/sample_perf_2025.txt", sep = "|", header = FALSE, fill = TRUE)
```

### Entête 
```{r}
# En-têtes d'origination
entetes_orig <- c(
  "CLASSIC FICO", "FIRST PAYMENT DATE", "FIRST TIME HOMEBUYER INDICATOR", 
  "MATURITY DATE", "METROPOLITAN STATISTICAL AREA (MSA) OR METROPOLITAN DIVISION", 
  "MORTGAGE INSURANCE PERCENTAGE (MI %)", "NUMBER OF UNITS", "OCCUPANCY STATUS", 
  "ORIGINAL COMBINED LOAN-TO-VALUE (CLTV)", "ORIGINAL DEBT-TO-INCOME (DTI) RATIO", 
  "ORIGINAL UPB", "ORIGINAL LOAN-TO-VALUE (LTV)", "ORIGINAL INTEREST RATE", 
  "CHANNEL", "PREPAYMENT PENALTY INDICATOR", "AMORTIZATION TYPE", 
  "PROPERTY STATE", "PROPERTY TYPE", "POSTAL CODE", "LOAN IDENTIFIER", 
  "LOAN PURPOSE", "ORIGINAL LOAN TERM", "NUMBER OF BORROWERS", "SELLER NAME", 
  "SUPER CONFORMING FLAG", "PRE-HARP LOAN SEQUENCE NUMBER", 
  "SPECIAL ELIGIBILITY PROGRAM", "HARP INDICATOR", "PROPERTY VALUATION METHOD", 
  "INTEREST ONLY (I/O) INDICATOR", "VANTAGESCORE 4.0"
)


# En-têtes de performance
entetes_perf <- c(
  "LOAN IDENTIFIER", "PERIOD", "CURRENT ACTUAL UPB", 
  "CURRENT LOAN DELINQUENCY STATUS", "LOAN AGE", "REMAINING MONTHS TO LEGAL MATURITY", 
  "UNDERWRITING DEFECT AND MAJOR SERVICING DEFECT SETTLEMENT DATE", "MODIFICATION FLAG", 
  "ZERO BALANCE CODE", "ZERO BALANCE EFFECTIVE DATE", "CURRENT INTEREST RATE", 
  "CURRENT NON-INTEREST BEARING UPB", "DUE DATE OF LAST PAID INSTALLMENT (DDLPI)", 
  "MI RECOVERIES", "NET SALES PROCEEDS", "NON MI RECOVERIES", "TOTAL EXPENSES", 
  "LEGAL COSTS", "MAINTENANCE AND PRESERVATION COSTS", "TAXES AND INSURANCE", 
  "MISCELLANEOUS EXPENSES", "ACTUAL LOSS", "CUMULATIVE MODIFICATION COSTS", 
  "INTEREST RATE STEP INDICATOR", "PAYMENT DEFERRAL FLAG", "ESTIMATED LOAN-TO-VALUE (ELTV)", 
  "ZERO BALANCE REMOVAL UPB", "DELINQUENT ACCRUED INTEREST", "DELINQUENCY DUE TO DISASTER", 
  "BORROWER ASSISTANCE PLAN", "CURRENT PERIOD MODIFICATION COSTS", "CURRENT INTEREST BEARING UPB", 
  "MORTGAGE INSURANCE CANCELLATION INDICATOR", "SERVICER NAME", "BANKRUPTCY CRAMDOWN COSTS"
)


setnames(base_orig, old = names(base_orig), new = entetes_orig[1:ncol(base_orig)])
setnames(base_perf, old = names(base_perf), new = entetes_perf[1:ncol(base_perf)])
```

## Visualisation 

```{r}
head(base_orig)
head(base_perf)
```

# Vérification, types 

## Base orig

```{r}
str(base_orig)
```

### Attribution des bon types 
```{r}
# Caractère 
base_orig[, `POSTAL CODE` := as.character(`POSTAL CODE`)]
base_orig[, `PRE-HARP LOAN SEQUENCE NUMBER` := as.character(`PRE-HARP LOAN SEQUENCE NUMBER`)]
base_orig[, `SPECIAL ELIGIBILITY PROGRAM` := as.character(`SPECIAL ELIGIBILITY PROGRAM`)]

# Date 
base_orig[, `FIRST PAYMENT DATE` := as.Date(paste0(`FIRST PAYMENT DATE`, "01"), format = "%Y%m%d")]
base_orig[, `MATURITY DATE` := as.Date(paste0(`MATURITY DATE`, "01"), format = "%Y%m%d")]

# vérification 

str(base_orig)
```

## Base_perf 

```{r}
str(base_perf)
```

## Attribution des bon types 

```{r}
# Caractère / Texte
base_perf[, `MODIFICATION FLAG` := as.character(`MODIFICATION FLAG`)]
base_perf[, `INTEREST RATE STEP INDICATOR` := as.character(`INTEREST RATE STEP INDICATOR`)]
base_perf[, `PAYMENT DEFERRAL FLAG` := as.character(`PAYMENT DEFERRAL FLAG`)]
base_perf[, `DELINQUENCY DUE TO DISASTER` := as.character(`DELINQUENCY DUE TO DISASTER`)]
base_perf[, `BORROWER ASSISTANCE PLAN` := as.character(`BORROWER ASSISTANCE PLAN`)]
base_perf[, `MORTGAGE INSURANCE CANCELLATION INDICATOR` := as.character(`MORTGAGE INSURANCE CANCELLATION INDICATOR`)]
base_perf[, `SERVICER NAME` := as.character(`SERVICER NAME`)]

# Date 
base_perf[, `PERIOD` := as.Date(paste0(`PERIOD`, "01"), format = "%Y%m%d")]
base_perf[, `UNDERWRITING DEFECT AND MAJOR SERVICING DEFECT SETTLEMENT DATE` := as.Date(paste0(`UNDERWRITING DEFECT AND MAJOR SERVICING DEFECT SETTLEMENT DATE`, "01"), format = "%Y%m%d")]
base_perf[, `ZERO BALANCE EFFECTIVE DATE` := as.Date(paste0(`ZERO BALANCE EFFECTIVE DATE`, "01"), format = "%Y%m%d")]
base_perf[, `DUE DATE OF LAST PAID INSTALLMENT (DDLPI)` := as.Date(paste0(`DUE DATE OF LAST PAID INSTALLMENT (DDLPI)`, "01"), format = "%Y%m%d")]

# Numérique (pour les colonnes financières ou d'indices lues en logi NA dans l'échantillon)
cols_num_perf <- c("MI RECOVERIES", "NET SALES PROCEEDS", "NON MI RECOVERIES", "TOTAL EXPENSES", 
                   "LEGAL COSTS", "MAINTENANCE AND PRESERVATION COSTS", "TAXES AND INSURANCE", 
                   "MISCELLANEOUS EXPENSES", "ACTUAL LOSS", "ZERO BALANCE REMOVAL UPB", 
                   "DELINQUENT ACCRUED INTEREST", "CURRENT PERIOD MODIFICATION COSTS")

for (col in cols_num_perf) {
  base_perf[, (col) := as.numeric(get(col))]
}

# Vérification
str(base_perf)
```


# Jointure 
```{r}
# Fusion des deux bases par "LOAN IDENTIFIER" 
base_complete <- merge(base_perf, base_orig, by = "LOAN IDENTIFIER", all.x = TRUE)


head(base_complete)
dim(base_complete)
str(base_complete)
```


## NA 

```{r}
gg_miss_var(base_complete)
```
```{r}


# 1. Créer un tableau récapitulatif des valeurs manquantes
miss_summary <- data.table(
  Variable = names(base_complete),
  Nb_Manquantes = colSums(is.na(base_complete)),
  Pourcentage = round(colSums(is.na(base_complete)) / nrow(base_complete) * 100, 2)
)

miss_summary |> arrange(desc(Nb_Manquantes))

```
On garde ces colonnes vides pour l'instant au cas où, quand on va rajouter les autres années. On vérifiera si elles sont encore 100 % vides à ce moment-là, on les enlèvera.




## Renommer les variable pour mieux comprendre
### Base Orig

```{r}
base_complete <- base_complete %>%
  rename(Score_credit_FICO = `CLASSIC FICO`,
         Date_premier_paiement = `FIRST PAYMENT DATE`,
         Premiere_residence_principale =`FIRST TIME HOMEBUYER INDICATOR`,
         Date_fin_prevu_pret = `MATURITY DATE`,
         Grande_zone_urbaine = `METROPOLITAN STATISTICAL AREA (MSA) OR METROPOLITAN DIVISION`,
         Taux_assurance_pret = `MORTGAGE INSURANCE PERCENTAGE (MI %)`,
         Nombre_de_logement = `NUMBER OF UNITS`,
         Statut_occupation_bien = `OCCUPANCY STATUS`,
         Ratio_combine_pret_valeur_CLTV = `ORIGINAL COMBINED LOAN-TO-VALUE (CLTV)`,
         Taux_endettement_DTI = `ORIGINAL DEBT-TO-INCOME (DTI) RATIO`,
         Montant_pret = `ORIGINAL UPB`,
         Ratio_pret_valeur_LTV = `ORIGINAL LOAN-TO-VALUE (LTV)`,
         Taux_interet_pret = `ORIGINAL INTEREST RATE`,
         Canal_origination = `CHANNEL`,
         Penalite_remboursement_anticipe = `PREPAYMENT PENALTY INDICATOR`,
         Type_taux_interet = `AMORTIZATION TYPE`,
         Etat_bien = `PROPERTY STATE`,
         Type_bien = `PROPERTY TYPE`,
         Code_postal_bien = `POSTAL CODE`,
         Identifiant_pret =`LOAN IDENTIFIER`,
         Objet_du_pret = `LOAN PURPOSE`,
         Duree_pret_mois = `ORIGINAL LOAN TERM`,
         Nbr_emprunteur = `NUMBER OF BORROWERS`,
         Nom_vendeur_pret = `SELLER NAME`,
         Pret_depasse_limite = `SUPER CONFORMING FLAG`,
         ID_pret_avant_refinancement = `PRE-HARP LOAN SEQUENCE NUMBER`,
         Programme_eligibilite_speciale = `SPECIAL ELIGIBILITY PROGRAM`,
         Pret_refinance_HARP = `HARP INDICATOR`,
         Methode_evaluation_bien = `PROPERTY VALUATION METHOD`,
         Pret_interets_seuls = `INTEREST ONLY (I/O) INDICATOR`,
         Score_vantage = `VANTAGESCORE 4.0`)

```

#### Attribution des NA 

```{r}
base_complete <- base_complete |>
  mutate(
    Score_credit_FICO = na_if(Score_credit_FICO, 9999),
    Taux_assurance_pret = na_if(Taux_assurance_pret, 999),
    Nombre_de_logement = na_if(Nombre_de_logement, 99),
    Statut_occupation_bien = na_if(Statut_occupation_bien, "9"),
    Ratio_combine_pret_valeur_CLTV = na_if(Ratio_combine_pret_valeur_CLTV, 999),
    Taux_endettement_DTI = na_if(Taux_endettement_DTI, 999),
    Ratio_pret_valeur_LTV = na_if(Ratio_pret_valeur_LTV, 999),
    Canal_origination = na_if(Canal_origination, "9"),
    Type_bien = na_if(Type_bien, "99"),
    Objet_du_pret = na_if(Objet_du_pret, "9"),
    Nbr_emprunteur = na_if(Nbr_emprunteur, 99),
    Programme_eligibilite_speciale = na_if(Programme_eligibilite_speciale, ""),
    Methode_evaluation_bien = na_if(Methode_evaluation_bien, 7),
    Score_vantage = na_if(Score_vantage, 9999)
  )
```

#### Variable binaire 

```{r}
# Première résidence principale 
base_complete <- base_complete %>%
  mutate(
    Premiere_residence_principale = case_when(
      Premiere_residence_principale == "Y" ~ 1,
      Premiere_residence_principale == "N" ~ 0,
      Premiere_residence_principale == "9" ~ NA
    )
  )

base_complete$Premiere_residence_principale <- 
  as.factor(base_complete$Premiere_residence_principale)

# Penalité remboursement anticipé 
base_complete <- base_complete %>%
  mutate(
    Penalite_remboursement_anticipe = case_when(
      Penalite_remboursement_anticipe == "Y" ~ 1,
      Penalite_remboursement_anticipe == "N" ~ 0,
      TRUE ~ NA
    )
  )

base_complete$Penalite_remboursement_anticipe <- 
  as.factor(base_complete$Penalite_remboursement_anticipe)

# 3 premier num du Code postal 

base_complete <- base_complete %>%
  mutate(
    Code_postal_bien = ifelse(Code_postal_bien== "000", NA, Code_postal_bien),
    Code_postal_bien = as.factor(Code_postal_bien)
  )

# Pret dépasse la limite 

base_complete <- base_complete |>
  mutate(
    Pret_depasse_limite = ifelse(Pret_depasse_limite == "Y", 1, 0)
  )

# HARP 

base_complete <- base_complete |>
  mutate(
    Pret_refinance_HARP = ifelse(Pret_refinance_HARP == "Y", 1, 0)
  )

# Interet seul 

base_complete <- base_complete |>
  mutate(
    Pret_interets_seuls = ifelse(Pret_interets_seuls == "Y", 1, 0)
  )
```


### Base perf 

A faire 