---
title: "DRiim"
format: pdf
editor: visual
---

# 1) Imporation et préparation de la base 
```{r}
library(tidyverse)
```

## 1.1 Importation des deux fichiers : Origination et Performance
```{r}
# Importation fichier origination
orig <- read_delim(
  "sample_orig_2024.txt",
  delim = "|",
  col_names = FALSE,
  col_types = cols(.default = col_character()),
  na = ""
)

dim(orig)
```

50 000 observations et 31 variables dans le fichier origine où une ligne correspond à un prêt.

```{r}
head(orig)
```

```{r}
# Imporation fichier performance
perf <- read_delim(
  "sample_perf_2024.txt",
  delim = "|",
  col_names = FALSE,
  col_types = cols(.default = col_character()),
  na = ""
)

dim(perf)
```
952865 observations et 35 variables dans le fichier performance. Il y'a plus de lignes parce qu’un même prêt apparaît plusieurs fois, une fois par mois.


```{r}
head(perf)
glimpse(perf)
```

## 1.2 Insertion des noms des colonnnes 

Grace au fichier "File Layout" on peut donner les noms aux variables (car sion X1, X2....)

```{r}
# Origination

noms_orig <- c(
  "fico",
  "first_payment_date",
  "first_time_homebuyer",
  "maturity_date",
  "msa",
  "mi_percentage",
  "number_units",
  "occupancy_status",
  "cltv",
  "dti",
  "original_upb",
  "ltv",
  "original_interest_rate",
  "channel",
  "prepayment_penalty",
  "amortization_type",
  "property_state",
  "property_type",
  "postal_code",
  "loan_id",
  "loan_purpose",
  "original_loan_term",
  "number_borrowers",
  "seller_name",
  "super_conforming_flag",
  "pre_harp_loan_id",
  "special_eligibility_program",
  "harp_indicator",
  "property_valuation_method",
  "interest_only_indicator",
  "vantage_score"
)

names(orig) <- noms_orig
```

```{r}
# verif : 
glimpse(orig)
```


```{r}
# Fichier Performance 

noms_perf <- c(
  "loan_id",
  "period",
  "current_upb",
  "delinquency_status",
  "loan_age",
  "remaining_maturity",
  "defect_settlement_date",
  "modification_flag",
  "zero_balance_code",
  "zero_balance_date",
  "current_interest_rate",
  "current_non_interest_bearing_upb",
  "ddlpi",
  "mi_recoveries",
  "net_sales_proceeds",
  "non_mi_recoveries",
  "total_expenses",
  "legal_costs",
  "maintenance_costs",
  "taxes_insurance",
  "misc_expenses",
  "actual_loss",
  "cumulative_modification_cost",
  "interest_rate_step",
  "payment_deferral_flag",
  "estimated_ltv",
  "zero_balance_removal_upb",
  "delinquent_accrued_interest",
  "delinquency_due_disaster",
  "borrower_assistance_plan",
  "current_modification_cost",
  "current_interest_bearing_upb",
  "mi_cancellation_indicator",
  "servicer_name",
  "bankruptcy_cramdown_costs"
)

names(perf) <- noms_perf
```

```{r}
glimpse(perf)
```

# 2) Verification et modification des données


## 2.1 Visuel sur format des données 

```{r}
str(orig)
```

```{r}
str(perf)
```

Tout est en caractère donc a modifier ! 

## 2.2  Valeurs manquantes 

```{r}
# valeurs manquantes actuelles 

sort(colSums(is.na(orig)), decreasing = TRUE)

```

```{r}
sort(colSums(is.na(perf)), decreasing = TRUE)
```

à ne pas remplacer pour le moment 

## 2.3 Conversion en bon format 

```{r}
orig_clean <- orig
perf_clean <- perf
```

On code de sorte a ce que si une valeur vaut "9999" (Not Available), on le remplace par NA

```{r}
# pour voir nombre de modalités pour certaines variables pour voir si on fait plutot caractere ou facteur 

n_distinct(orig_clean$msa)
n_distinct(orig_clean$postal_code)
n_distinct(orig_clean$seller_name)

n_distinct(orig_clean$amortization_type)
n_distinct(orig_clean$loan_purpose)
n_distinct(orig_clean$occupancy_status)
```

DONC ici on voit que y'a deux variables (msa et postal_code) qui ont trop de modalités donc on ne peut pas factoriser ! 

Autre point, on voit que "amortization_type" n'a que une modalité (FRM), donc pas de variation, donc a ne pas utiliser comme variable explicative 

```{r}
# =========================
# NETTOYAGE ORIGINATION
# =========================

orig_clean <- orig_clean %>%
  mutate(

    # -------------------------------------------------
    # 1. Codes Freddie Mac signifiant "Not Available"
    # -------------------------------------------------

    fico = na_if(fico, "9999"),
    vantage_score = na_if(vantage_score, "9999"),

    dti = na_if(dti, "999"),
    ltv = na_if(ltv, "999"),
    cltv = na_if(cltv, "999"),
    mi_percentage = na_if(mi_percentage, "999"),

    number_units = na_if(number_units, "99"),
    number_borrowers = na_if(number_borrowers, "99"),

    # 000 = code postal inconnu
    postal_code = na_if(postal_code, "000"),


    # -------------------------------------------------
    # 2. Variables quantitatives -> numeric
    # -------------------------------------------------

    fico = as.numeric(fico),
    vantage_score = as.numeric(vantage_score),

    dti = as.numeric(dti),
    ltv = as.numeric(ltv),
    cltv = as.numeric(cltv),

    mi_percentage = as.numeric(mi_percentage),

    original_upb = as.numeric(original_upb),
    original_interest_rate = as.numeric(original_interest_rate),
    original_loan_term = as.numeric(original_loan_term),

    number_units = as.numeric(number_units),
    number_borrowers = as.numeric(number_borrowers),


    # -------------------------------------------------
    # 3. Variables catégorielles -> factor
    # -------------------------------------------------

    first_time_homebuyer = factor(first_time_homebuyer),
    occupancy_status = factor(occupancy_status),
    channel = factor(channel),
    prepayment_penalty = factor(prepayment_penalty),

    # On le garde dans la base mais il ne servira pas
    # au modèle ici car les 50 000 prêts sont tous FRM
    amortization_type = factor(amortization_type),

    property_state = factor(property_state),
    property_type = factor(property_type),
    loan_purpose = factor(loan_purpose),

    seller_name = factor(seller_name),

    super_conforming_flag = factor(super_conforming_flag),
    special_eligibility_program = factor(special_eligibility_program),
    harp_indicator = factor(harp_indicator),

    # Les chiffres ici sont des codes de catégories,
    # pas des quantités
    property_valuation_method = factor(property_valuation_method),

    interest_only_indicator = factor(interest_only_indicator)
  )
```



```{r}
# origination : conversion des dates 

orig_clean <- orig_clean %>%
  mutate(
    first_payment_date = as.Date(
      paste0(first_payment_date, "01"),
      format = "%Y%m%d"
    ),

    maturity_date = as.Date(
      paste0(maturity_date, "01"),
      format = "%Y%m%d"
    )
  )
```

```{r}
str(orig_clean)
```

--- 

```{r}
# =========================
# NETTOYAGE PERFORMANCE
# =========================

perf_clean <- perf_clean %>%
  mutate(

    # -------------------------------------------------
    # 1. Valeurs manquantes codées
    # -------------------------------------------------

    # 999 = Estimated LTV non disponible
    estimated_ltv = na_if(estimated_ltv, "999"),


    # -------------------------------------------------
    # 2. Variables quantitatives -> numeric
    # -------------------------------------------------

    current_upb = as.numeric(current_upb),
    loan_age = as.numeric(loan_age),
    remaining_maturity = as.numeric(remaining_maturity),
    current_interest_rate = as.numeric(current_interest_rate),

    current_non_interest_bearing_upb =
      as.numeric(current_non_interest_bearing_upb),

    estimated_ltv = as.numeric(estimated_ltv),

    cumulative_modification_cost =
      as.numeric(cumulative_modification_cost),

    current_interest_bearing_upb =
      as.numeric(current_interest_bearing_upb),

    mi_recoveries = as.numeric(mi_recoveries),
    net_sales_proceeds = as.numeric(net_sales_proceeds),
    non_mi_recoveries = as.numeric(non_mi_recoveries),
    total_expenses = as.numeric(total_expenses),
    legal_costs = as.numeric(legal_costs),
    maintenance_costs = as.numeric(maintenance_costs),
    taxes_insurance = as.numeric(taxes_insurance),
    misc_expenses = as.numeric(misc_expenses),
    actual_loss = as.numeric(actual_loss),
    zero_balance_removal_upb = as.numeric(zero_balance_removal_upb),
    delinquent_accrued_interest = as.numeric(delinquent_accrued_interest),
    current_modification_cost = as.numeric(current_modification_cost),
    bankruptcy_cramdown_costs = as.numeric(bankruptcy_cramdown_costs),


    # -------------------------------------------------
    # 3. Dates YYYYMM -> Date
    # -------------------------------------------------

    defect_settlement_date = as.Date(
      paste0(defect_settlement_date, "01"),
      format = "%Y%m%d"
    ),

    zero_balance_date = as.Date(
      paste0(zero_balance_date, "01"),
      format = "%Y%m%d"
    ),

    ddlpi = as.Date(
      paste0(ddlpi, "01"),
      format = "%Y%m%d"
    ),


    # -------------------------------------------------
    # 4. Variables catégorielles -> factor
    # -------------------------------------------------

    delinquency_status = factor(delinquency_status),
    modification_flag = factor(modification_flag),
    zero_balance_code = factor(zero_balance_code),
    interest_rate_step = factor(interest_rate_step),
    payment_deferral_flag = factor(payment_deferral_flag),
    delinquency_due_disaster = factor(delinquency_due_disaster),
    borrower_assistance_plan = factor(borrower_assistance_plan),
    mi_cancellation_indicator = factor(mi_cancellation_indicator)
  )
```


ATTENTION : on ne transforme pas "delinquency_status" et "zero_balance_code" car ce sont des codes pas des quantitées 


```{r}
str(perf_clean)
```
ok ca a marché 


# 3) Jointure des deux fichiers : Origination et Performance

## 3.1 Controle qualité des données avant jointure 


```{r}
#############
### Doublons 
############

## fichier origination: 
nrow(orig_clean)
n_distinct(orig_clean$loan_id)
```
ok chaque prêt apparaît une seule fois dans Origination.

```{r}
# Vérifier que les prêts de Performance existent dans Origination
orig_clean %>%
  count(loan_id) %>%
  filter(n > 1)
```

OK vu qu'on obtiens 0 

--- 

Dans Performance, un prêt apparaît plusieurs fois, mais il ne devrait normalement pas avoir deux lignes pour le même prêt et le même mois.

```{r}
perf_clean %>%
  count(loan_id, period) %>%
  filter(n > 1)
```
OK vu qu'on obtiens 0 

```{r}
# pour regarder combien de prêts différents sont dans Performance
n_distinct(perf_clean$loan_id)
```

donc ok vu qu'on retrouve bien les 50 000 prets 

## 3.2 Jointure 

```{r}
base <- perf_clean %>%
  left_join(
    orig_clean,
    by = "loan_id",
    relationship = "many-to-one"
  )
```

## 3.3 Verification 

```{r}
dim(base)
```
c'est bon vu que le nombre de lignes de "base" est exactement le même que perf_clean

```{r}
nrow(base) == nrow(perf_clean)
```

ok vu que TRUE


# 4) Statistiques descriptives ensuite ?? 
